臺灣臺南地方法院刑事判決
111年度交簡上字第107號
上  訴  人  臺灣臺南地方檢察署檢察官
上  訴  人
即  被  告  陳永昌


選任辯護人  翁銘隆律師
上列上訴人因被告過失傷害案件，不服本院中華民國111年3月31
日111年度交簡字第898號第一審刑事簡易判決（聲請簡易判決處
刑案號：110年度偵字第14436號），提起上訴，本院管轄之第二
審合議庭判決如下：
    主  文
原判決撤銷。
陳永昌犯過失傷害罪，處有期徒刑貳月，如易科罰金，以新臺幣
壹仟元折算壹日。緩刑貳年。
    事  實
一、陳永昌考領有合格小型車普通駕駛執照，於民國110年4月13
    日16時22分許，駕駛車牌號碼0000-00號自用小客車，沿臺
    南市善化區和平路由北往南方向行駛，行經該路與興華路設
    有閃光紅燈號誌之交岔路口時，本應注意支線道車應讓幹道
    車優先通行後認為安全時，方得續行，而依當時天候晴、日
    間自然光線、柏油路面乾燥無缺陷、無障礙物且視距良好等
    客觀情狀，並無不能注意之情事，竟疏未注意讓幹線道車全
    部車輛優先通行且確認安全後即貿然前行，適王朝生騎乘車
    牌號碼000-000號普通重型機車沿臺南市善化區興華路由東
    往西方行至前開交岔路口，其行向號誌為閃光黃燈，亦疏未
    減速接近該交岔路口，且未注意車前狀況，煞停閃避陳永昌
    所駕車輛不及，致王朝生自摔後人、車倒地，受有左側鎖骨
    骨幹移位閉鎖性骨折、左側第2-4肋骨骨折併發胸壁挫傷等
    傷害。陳永昌於肇事後，在有偵查犯罪職權之公務員發覺其
    犯罪前，向前往現場處理之警員承認為肇事人，始悉上情。
二、案經王朝生訴由臺南市政府警察局善化分局報告臺灣臺南地
    方檢察署檢察官偵查後聲請簡易判決處刑。
    理  由
一、本判決所引用被告以外之人於審判外之陳述，雖屬傳聞證據
    ，然上訴人即被告陳永昌（下稱被告）於本院準備程序表示
    同意作為證據（簡上卷第71頁），本院審酌上開證據資料作
    成時之情況，尚無違法不當及證明力明顯過低之瑕疵，亦認
    為以之作為證據應屬適當，爰依刑事訴訟法第159條之5第1
    項規定，認有證據能力；其餘各項非供述證據，亦無證據證
    明係公務員違背法定程序所取得，或有證明力明顯過低之情
    ，且經本院於審判期日合法踐行證據調查程序，由當事人互
    為辯論，業已保障當事人訴訟上之權利，本院均得採為證據
    。
二、認定犯罪事實所憑依據及理由
㈠、前揭犯罪事實，業據被告於本院審理時坦承不諱（簡上卷第1
    47至159頁），核與證人即告訴人王朝生於警詢、偵訊及本
    院之陳、證述相符（警卷第25、9至13頁；偵卷第17至18頁
    ；簡上卷第69至73、101至104、147至159頁），並有臺南市
    政府警察局善化分局道路交通事故現場圖、道路交通事故調
    查報告表（一）、（二）、交通事故肇事人自首情形紀錄表
    1各1紙、道路交通事故現場照片16張、公路監理電子閘門系
    統證號查詢汽車駕駛人資料1紙、被告陳報事故現場照片4張
    、本院勘驗筆錄1份暨附件擷圖6張、王朝生之臺南市立安南
    醫院診斷證明書1紙等件附卷可稽（警卷第15至21、27、31
    至43、51頁；偵卷第23至26頁；簡上卷第130至131、135至1
    39頁），足認被告上開任意性自白與事實相符，堪予採為本
    案認定事實之基礎。
㈡、按汽車行駛至交岔路口，應遵守燈光號誌；閃光紅燈表示「
    停車再開」，車輛應減速接近，先停止於交岔路口前，讓幹
    道車優先通行後認為安全時，方得續行；特種閃光號誌設於
    交岔路口者，其設置方式與行車管制號誌同。幹道應設置閃
    光黃燈，支道應設置閃光紅燈，道路交通安全規則第102條
    第1項第1款、道路交通標誌標線號誌設置規則第211條第1項
    、第224條第3款分別定有明文。經查，被告於案發當時考領
    有合格之普通小型車駕駛執照，此有公路監理電子閘門證號
    查詢汽車駕駛人資料附卷可參（警卷第51頁），則依其考領
    有適當駕駛執照之智識能力，對於上開規定理應知之甚詳，
    並具有注意能力，且案發當時天候晴、日間自然光線、柏油
    路面乾燥無缺陷、無障礙物且視距良好等情，亦有道路交通
    事故調查報告表㈠（警卷第19頁）在卷可稽，客觀上並無不
    能注意之情事，詎被告竟疏未注意，行至設有閃光紅燈號誌
    之本案交岔路口時，未讓幹線道車輛全部優先通行且確認安
    全後即貿然前行，肇致本案車禍事故發生，被告之駕駛行為
    自有過失。次按汽車行駛至交岔路口，其行進應遵守燈光號
    誌之指示，並應注意車前狀況，道路交通安全規則第94條第
    3項、第102條第1項第1款定有明文。又閃光黃燈表示「警告
    」，車輛應減速接近，注意安全，小心通過，道路交通標誌
    標線號誌設置規則第211條第1項第1款亦有明文。告訴人違
    反上開規定，行至設有閃光黃燈號誌之本案交岔路口時，疏
    未減速接近該交岔路口，且未注意車前狀況，致生本案車禍
    事故，對於本案車禍事故之發生亦與有過失，惟縱令告訴人
    有前開過失，仍無解於被告過失傷害犯行之成立，併予敘明
    。況本案經送臺南市車輛行車事故鑑定會鑑定，鑑定結果為
    ：被告駕駛自小客車，支線道車未讓幹線道車先行，為肇事
    原因；告訴人駕駛普通重型機車，閃光黃燈路口，未注意車
    前狀況，未減速慢行，煞車摔倒，同為肇事原因等語，有臺
    南市車輛行車事故鑑定會110年11月5日南市交鑑字第110135
    3348號函暨所附南鑑0000000案鑑定意見書1份附卷為憑（偵
    卷第30至31頁），是上開鑑定關於被告、告訴人就本案車禍
    事故過失責任之認定，亦同本院前揭認定，益徵被告、告訴
    人就本案事故之發生，分別有上述過失責任甚明。另告訴人
    確因本案車禍事故受有左側鎖骨骨幹移位閉鎖性骨折、左側
    第2-4肋骨骨折併發胸壁挫傷等傷害，有臺南市立安南醫院
    診斷證明書1紙在卷可稽(警卷第15頁)，則告訴人之傷害結
    果與被告之駕駛過失行為間，自具有相當因果關係。
㈢、綜上，本案事證明確，被告犯行堪以認定，應依法論科。
三、論罪
    核被告所為，係犯刑法第284條前段之過失傷害罪。另被告
    在犯罪未經有偵查權之機關或公務員發覺以前，主動向據報
    到場處理之員警坦承肇事，自首而願接受裁判一節，有臺南
    市政府警察局善化分局交通分隊道路交通事故肇事人自首情
    形紀錄表1紙附卷可稽（警卷第27頁），堪認符合自首之要
    件，爰依刑法第62條前段規定減輕其刑。
四、撤銷改判及量刑之理由
㈠、檢察官上訴意旨略以：本件被告案發後不聞不問，並於調解
    時對告訴人不實指控，態度惡劣，不僅未與告訴人達成和解
    ，且未見悔意，原審量刑過輕，尚有未洽等語；被告上訴意
    旨略以：已與告訴人達成調解，並已付訖全部賠償金額，請
    求給予緩刑之宣告等語。
㈡、原審以被告過失傷害犯行事證明確而予論罪科刑，固非無見
    ，惟本件告訴人亦同有過失，業據認定如前，量刑審酌之基
    礎已有不同，原審於事實認定時未審酌及此，容有未洽，且
    被告與告訴人於本院審理中以新臺幣（下同）23萬元成立調
    解，全部賠償金額均已付訖，有本院111年度南司刑簡上移
    調字第31號調解筆錄及公務電話紀錄在卷可查（簡上卷第63
    至64、87頁），原審未及審酌，難謂允當。本件檢察官執前
    詞提起上訴認原判決量刑過輕，固無理由，惟原審未及審酌
    告訴人亦有過失及被告與告訴人嗣後達成和解而為量刑，容
    有未洽，應由本院將原判決予以撤銷改判。
㈢、爰以行為人之責任為基礎，審酌被告行經設有閃光紅燈號誌
    之交岔路口時，未讓幹線道車輛全部優先通行且確認安全後
    即貿然前行，肇生本件車禍事故，致告訴人受有前述傷害，
    被告之行為實屬可責。惟念其犯後終能坦承犯行，且已與告
    訴人達成和解並已全部給付完畢，已如前述，足認被告確知
    悔悟，並有積極彌補犯罪所生損害之意；兼衡其違反注意義
    務之程度，告訴人亦與有過失之情節，及被告於審理時自陳
    高職畢業之教育程度，任職於科技公司為技術員，月薪約3
    至4萬元，已婚，育有三子，均已成年，配偶於今年過世，
    目前與3名子女同住之家庭及經濟狀況等一切情狀，量處如
    主文所示之刑，並諭知如易科罰金之折算標準。
五、緩刑之宣告
㈠、被告未曾因故意犯罪受有期徒刑以上刑之宣告，有臺灣高等
    法院被告前案紀錄表存卷可參（簡上卷第35至36頁），因一
    時失慮致罹刑典，且於審理時坦承犯行，並於本院審理期間
    與告訴人達成調解，損害賠償金額均已付訖，堪認被告經此
    偵、審暨科刑教訓，當知所警惕，信無再犯之虞。又告訴人
    雖於審理時表示：被告曾因本案對伊提出偽造文書之告訴，
    被告於簽立前述調解筆錄後，本應依調解筆錄所載內容第3
    點不再追究彼此民、刑事之責任，卻於收到檢察官對伊作成
    之不起訴處分書後提起再議，違反調解筆錄內容，故不同意
    給予被告緩刑等語。惟告訴人於本院審理時亦當庭表示願撤
    回對告訴人不起訴處分書之再議（簡上卷第158頁），且細
    譯前述調解筆錄第2點之約定，告訴人同意於收到全部賠償
    款項後原諒被告，並同意法院就被告本案犯行給予緩刑之宣
    告，有前述調解筆錄所載內容第2點在卷可稽（簡上卷第63
    頁），是關於告訴人同意給予被告緩刑與否，繫於被告是否
    依約給付全部賠償金額而定，而告訴人已收到全部調解款項
    ，亦經本院認定如前，則告訴人不同意給與被告緩刑，難謂
    有理。是以本院斟酌上情，認為本件所宣告之刑，以暫不執
    行為適當，爰刑法第74條第1項第1款之規定併予宣告緩刑2
    年，以啟自新。
據上論斷，應依刑事訴訟法第455條之1第1項、第3項、第364  
條、第369條第1項前段、第299條第1項前段、第273條之1第1項
，刑法第284條、第62條、第41條第1項前段、第74條第1項第1款
，刑法施行法第1條之1第1項判決如主文。
本案經檢察官王鈺玟聲請以簡易判決處刑並提起上訴，由檢察官
陳于文、蔡宜玲到庭執行職務。
中　　華　　民　　國　　111 　年　　10　　月　　28　　日
　　　　　　　　　刑事第五庭    審判長法　官　陳振謙
　　　　　　　　　                    法  官  鄭銘仁
　　　　　　　　　                    法  官  茆怡文
以上正本證明與原本無異。
不得上訴。
　　　　　　　　　　　　　　　　　　　書記官　薛雯庭
中　　華　　民　　國　　111 　年　　10　　月　　28　　日
附錄論罪科刑法條：
中華民國刑法第284條
因過失傷害人者，處1年以下有期徒刑、拘役或10萬元以下罰金
；致重傷者，處3年以下有期徒刑、拘役或30萬元以下罰金。